臺灣宜蘭地方法院刑事判決
111年度訴字第82號
公  訴  人  臺灣宜蘭地方檢察署檢察官
被      告  莊育城




上列被告因詐欺等案件，經檢察官提起公訴（110年度偵字第758
7號），被告於準備程序中就被訴事實為有罪之陳述，經本院合
議庭裁定由受命法官獨任依簡式審判程序審理，並判決如下：
    主  文
莊育城共同犯詐欺取財未遂罪，處有期徒刑貳月，如易科罰金，
以新臺幣壹仟元折算壹日。扣案之IPHONE牌6S型號行動電話壹支
（IMEI：000000000000000號）沒收之。
    事  實
莊育城與真實姓名年籍不詳，綽號「宏哥」之成年男子，共同
  意圖為自己不法之所有，基於詐欺之犯意聯絡，先由宏哥交付
  IPHONE牌6S型號行動電話1支（IMEI：000000000000000號）與
  莊育城，用以聯絡使用，再由不詳之人（無法排除為宏哥，即
  無證據證明3人以上共犯）於民國110年9月2日下午5時36分許
  ，傳送貸款之簡訊予林玉琴，佯稱可代辦貸款，林玉琴遂依前
  開簡訊留存之LINE帳號與之聯絡，該不詳之人再以LINE暱稱「
  王藙達（翔鳳金融貸款）」，向林玉琴佯稱通過貸款評估，需
  提供相關證件及金融機構帳戶金融卡等物件以辦理貸款，致林
  玉琴陷於錯誤，於110年10月20日下午5時43分許，依指示至宜
  蘭縣○○市○○路○段000號「全家超商宜蘭東港店」，以「店到店
  」之寄件方式，將其所申辦之宜蘭信用合作社帳號000-000000
  0000000號帳戶、中華郵政股份有限公司帳號000-00000000000
  000號帳戶、遠東商業銀行帳號000-00000000000000號帳戶、
  合作金庫銀行帳號000-0000000000000號帳戶之金融卡4張、帳
  戶存簿封面影本2張、帳戶餘額明細單4張及個人身分證及駕照
  正反面影本1張等物件，寄至宜蘭縣○○鄉○○路000號「全家超商
  宜蘭內城店」予收件人「謝安明」，「宏哥」再透過通訊軟體
  LINE與莊育城以其持用之前開行動電話聯繫，指示莊育城前往
  領取包裹，即可獲得新臺幣（下同）1,000元之報酬，莊育城
  遂依「宏哥」之指示，於111年10月24日下午3時27分許，至前
  址「全家超商宜蘭內城店」欲領取前開包裹，幸經警方依內政
  部警政署警察電信金融平臺（165反詐騙平臺）分析大數據資
  料庫通報前往查緝，全家超商宜蘭內城店店員游曉麗遂依警方
  指示拖延交付包裹予莊育城，嗣經員警到場後陪同莊育城領取
  前開包裹，並經警起出包裹內林玉琴所寄出之前開金融卡4張
  、帳戶存簿封面影本2張、帳戶餘額明細單4張及個人身分證及
  駕照正反面影本1張等物件而未遂，當場並扣得莊育城所持用
  以與「宏哥」聯繫之IPHONE牌6S型號行動電話1支而查悉上情
  。
案經宜蘭縣政府警察局宜蘭分局報告臺灣宜蘭地方檢察署檢察
  官偵查後起訴。
    理  由
按除被告所犯為死刑、無期徒刑、最輕本刑為3 年以上有期徒
  刑之罪或高等法院管轄第一審案件者外，於第一次審判期日前
  之準備程序進行中，被告先就被訴事實為有罪之陳述時，審判
  長得告知被告簡式審判程序之旨，並聽取當事人、代理人、辯
  護人及輔佐人之意見後，裁定進行簡式審判程序，刑事訴訟法
  第273 條之1 第1 項定有明文。經核本件被告莊育城所犯係死
  刑、無期徒刑、最輕本刑為3 年以上有期徒刑以外之罪，其於
  準備程序中就被訴事實為有罪之陳述，經法官告知簡式審判程
  序之旨，並聽取公訴人、被告之意見後，本院爰依首揭規定，
  裁定進行簡式審判程序。是本案之證據調查，依同法第273 條
  之2 規定，不受同法第159 條第1 項、第161 條之2 、第161 
  條之3 、第163 條之1 及第164 條至第170 條規定之限制，合
  先敘明。
認定事實所憑之證據及理由：前揭犯罪事實，業據被告於本院
  準備程序及審理時均坦承不諱（訴卷第61至66、75至81頁），
  核與證人即被害人林玉琴、證人即全家超商內城店店員游曉麗
  於警詢時之證述情節大致相符（警卷第11至14、38至41頁），
  並有被害人提出之手機簡訊翻拍照片1 張、LINE對話截圖22張
  （警卷第15至37頁）、宜蘭縣政府警察局宜蘭分局搜索扣押筆
  錄、扣押物品目錄表、扣押物認領保管單、自願受搜索同意書
  、勘察採證同意書各1件（警卷第44至52頁）、監視器畫面翻
  拍照片及密錄器錄影畫面截圖照片共 8 張、扣案物相片7 張
  （警卷第53至60頁）、宜蘭信用合作社、郵局、遠東商銀、合
  作金庫銀行提款卡正面影本1件、自動櫃員機客戶交易明細表4
   張、被害人之宜蘭信用合作社、羅東郵局、合作金庫、遠東
  商業銀行存摺封面、身分證、駕照正反面影本各1件（警卷第6
  1至65頁）附卷及IPHONE牌6S型號行動電話1支（IMEI：000000
  000000000號）扣案為憑，足認被告出於任意性之自白核與事
  實相符，得作為認定事實之依據。本件事證明確，被告犯行洵
  堪認定，均依法論科。
論罪科刑：
㈠按檢察官代表國家提起公訴，依檢察一體原則，到庭實行公訴
  之檢察官如發現起訴書認事用法有明顯錯誤，亦非不得本於自
  己確信之法律見解，於論告時變更起訴之法條，或於不影響基
  本事實同一之情形下，更正或補充原起訴之事實（最高法院10
  0 年度台上字第4920號判決意旨參照）。查本案起訴法條經到
  庭實行公訴之檢察官於111年3月22日本院準備程序時予以更正
  被告係涉犯刑法第339條第3項、第1項之詐欺取財未遂罪，且
  未涉一般洗錢未遂罪而予以減縮（訴卷第61頁），依上說明，
  本案起訴之法條及罪名自應以檢察官於前開準備程序所更正與
  減縮之罪名為凖，無庸就未變更或減縮前之罪名予以論駁。又
  本案起訴法條既經檢察官更正、減縮，自毋庸再依刑事訴訟法
  第300條規定變更起訴法條。
㈡核被告所為，係犯刑法第339條第3項、第1項之詐欺取財未遂罪
  。
㈢被告就上開犯行，與「宏哥」間，有犯意聯絡及行為分擔，應
  依刑法第28條規定論以共同正犯。
㈣被告之共犯已著手於共同詐欺取財行為之實行，惟因經警方即
  時發現前往查緝，被告於警方控制下領取包裹，致實際上未發
  生詐得財物之結果，經衡酌其情節較既遂犯為輕，爰依刑法第
  25條第2項規定減輕其刑。
㈤爰審酌被告不循正當途徑賺取財物，竟為貪圖不法利益而出面
  領取向他人詐得之金融卡等物件，顯然缺乏法治觀念，漠視他
  人財產權，又所詐得之金融卡倘落入詐欺集團手中，極可能使
  不法所得之金流層轉，無從追蹤最後去向，造成被害人財產無
  法追回及社會互信基礎破毀，衍生嚴重社會問題，是被告之行
  為應受有相當程度之刑事非難；然本件犯行經警方即時查獲而
  未得手，被害人遭詐得之財物均業經領回，此有扣押物認領保
  管單1紙附卷為憑（警卷第50頁），又被告犯後終能坦承犯行
  ，態度尚可，兼衡其於本院審理中自陳其未婚無子，另案收押
  前從事餐飲業，月收入2萬餘元，現與父母同住，需拿錢回家
  援助家裏之經濟、國中肄業之智識程度（訴卷第81頁）及被告
  在本案詐欺犯行之角色分工、參與情形、所獲得之利益、犯罪
  所生損害等一切情狀，量處如主文所示之刑，併諭知易科罰金
  之折算標準。
沒收之說明：
㈠扣案之IPHONE牌6S型號行動電話1支（IMEI：000000000000000
  號），為共犯「宏哥」交付被告使用，為被告及宏哥所有，並
  供被告用以與「宏哥」聯繫，作為本案犯罪所用，業據被告供
  承在卷（訴卷第63頁），爰依刑法第38條第2 項前段之規定，
  宣告沒收。
㈡至扣案IPHONE牌11型號行動電話1支（IMEI：000000000000000
  號、內含門號：0000000000號之SIM卡）則固亦係被告所有，
  然卷內查無證據顯示與本案犯行相關，亦非違禁物，復未經檢
  察官單獨聲請宣告沒收之，爰不予宣告沒收，併此敘明。
據上論斷，應刑事訴訟法第273 條之1 第1 項、第299條第1項前
段，刑法第28條、第339條第1項、第3項、第25條第2項、第41條
第1項前段、第38條第2項前段，刑法施行法第1條之1第1項，判
決如主文。
本案經檢察官黃明正提起公訴，檢察官林禹宏到庭執行職務。
中　　華　　民　　國　　111 　年　　4 　　月　　12　　日
                  刑事第四庭  法  官  陳錦雯
以上正本證明與原本無異。
如不服本判決應於收受送達後二十日內向本院提出上訴書狀，並
應敘述具體理由；其未敘述上訴理由者，應於上訴期間屆滿後二
十日內向本院補提理由書(均須按他造當事人之人數附繕本)「切
勿逕送上級法院」。
                              書記官  陳建宇
中　　華　　民　　國　　111 　年　　4 　　月　　12　　日
附錄論罪科刑法條：
中華民國刑法第339條
意圖為自己或第三人不法之所有，以詐術使人將本人或第三人之
物交付者，處5年以下有期徒刑、拘役或科或併科50萬元以下罰
金。
以前項方法得財產上不法之利益或使第三人得之者，亦同。
前二項之未遂犯罰之。